【裁判字號】    88,簡上,176
【裁判日期】    890511
【裁判案由】    確認本票債權不存在
【裁判全文】
臺灣桃園地方法院民事判決  八十八年度簡上字第一七六號
    上  訴  人    乙○○
    被 上 訴 人   甲○○
右當事人間請求確認本票債權不存在事件，上訴人對於中華民國八十八年五月二十五
日本院桃園簡易庭八十八年度桃簡字第七一號第一審判決提起上訴，本院判決如左：
    主      文
原判決關於駁回上訴人後開第二項之訴部分及該部分訴訟費用之裁判廢棄。
確認被上訴人就上訴人所簽發之發票日民國八十五年十一月十九日，票號ＴＳ二九七
○○二，到期日民國八十六年一月十九日，票面金額新臺幣六十萬元之本票債權超過
三十萬元部分不存在。
其餘上訴駁回。
第一、二審訴訟費用由被上訴人負擔二分之一，餘由上訴人負擔。
    事      實
甲、上訴人方面：
  一、聲明：（一）原判決廢棄。
            （二）確認被上訴人就上訴人所簽發之發票日民國八十五年十一月十九
                  日，票號ＴＳ二九七○○二，到期日民國八十六年一月十九日，
                  票面金額新臺幣（下同）六十萬元之本票債權不存在。
            （三）第一、二審訴訟費用由被上訴人負擔。
  二、陳述：除與原審判決書所載者相同茲予引用外，補稱：系爭本票於票上記載給
      付以上訴人領到第二期工程及以住戶同意簽立和解書未付款條件，又訴外人廣
      一建設有限公司（以下簡稱廣一公司）已與被上訴人成立調解，由廣一公司給
      付被上訴人三十萬元，被上訴人既已受清償，自不得再向上訴人請求票款。
  三、證據：除援用原審之立證方法外，另提出調解書、收據等為證。
乙、被上訴人方面：
  一、聲明：駁回上訴。
  二、陳述：除與原審判決書所載者相同茲予引用外，補稱：因上訴人拒絕給付系爭
      本票票款，廣一公司乃與其成立調解，先賠償三十萬元，惟此係其與廣一公司
      間之調解，與上訴人無關，上訴人請求確認本票債權不存在，委屬無據等語。
  三、證據：援用原審之立證方法。
    理      由
一、本件上訴人起訴主張：訴外人廣一公司於被上訴人之房屋鄰旁施工建屋，上訴人
    係負責該工程之地下室安全工程，嗣因施工造成鄰房損害，被上訴人之房屋亦遭
    損及，乃與其他附近住戶同向廣一公司抗爭，經廣一公司託由上訴人洽談和解事
    宜，上訴人即向被上訴人表示願給付六十萬元，但須上訴人先領得廣一公司給付
    第二期工程款，且被上訴人須協調鄰房與廣一公司糾紛完成為條件，此條件亦載
    明在系爭本票之上，嗣廣一公司遲未給付上訴人第二期工程款，上訴人既未領得
    第二期工程款，且被上訴人亦未協調其他鄰房與廣一公司之糾紛，上開條件不成
    就，被上訴人自不得請求系爭票款；且廣一公司事後已與被上訴人成立調解，願
    給付被上訴人三十萬元，被上訴人則將其對上訴人之債權讓與廣一公司，上訴人
    自無庸再給付被上訴人系爭票款等語。被上訴人則以其所有房屋因廣一公司施工
    造成毀損，經上訴人與其和解，雙方同意由上訴人簽發面額六十萬元之本票作為
    修繕費，並無任何條件，詎上訴人拒絕給付系爭本票票款，廣一公司乃先賠償其
    三十萬元，惟此係其與廣一公司間之調解，與上訴人無關，上訴人請求確認本票
    債權不存在，委屬無據等語置辯。
二、上訴人主張廣一公司事後已與被上訴人成立調解，願給付被上訴人三十萬元，被
    上訴人則將其對上訴人之債權讓與廣一公司等情，業據提出臺北縣三峽鎮八十八
    年十一月十九日鄉鎮調解委員會調解書、收據等各一紙為證，被上訴人亦自承確
    曾與廣一公司成立調解，收受廣一公司給付之三十萬元，則上訴人關此部分之主
    張即屬信而有徵。上訴人另主張其前與被上訴人達成和解，簽發面額六十萬元之
    本票，但須上訴人先獲廣一公司給付第二期工程款，且被上訴人須協調鄰房與廣
    一公司糾紛完成為條件，此條件亦載明在系爭本票之上等情，固據其提出系爭本
    票影本為證，惟被上訴人否認其與上訴人和解之際曾談及上開條件為兌領六十萬
    元票款之條件，經查：票據上記載本法所不規定之事項者，不生票據上之效力，
    票據法第十二條定有明文。查系爭本票上確載有「此張票於冠羿起重工程股份有
    限公司（即上訴人所屬公司）領到民生大街第二期工程款，及甲○○先生協調鄰
    房與廣一建設有限公司糾紛完成生效」之文字無誤有本票影本附卷可稽是被上訴
    人抗辯無此條件約定即不可採，又該項記載非票據法所規定之事項，自不生票據
    法上之效力，但非謂法律上全然不生何等效力，民法上之效力仍得享有，此項約
    定於兩造間之法律關係及應依期約定，查上訴人並未能舉證證明冠羿公司未領受
    「第二期」工程款，又鄰房已與廣一公司達成和解，有調解書在卷可按自應認為
    條件已成就，上訴人即應負票據責任。
三、另按依債務本旨，向債權人或其他有受領權人為清償，經其受領者，債之關係消
    滅。又債之清償，得由第三人為之。民法第三百零九條第一項、第三百十一條第
    一項前段分別定有明文。經查被上訴人收受上訴人簽發之系爭本票後，已與廣一
    公司成立調解，調解書第三項『：聲請人（即廣一公司）同意於對造人（即吳來
    旺、甲○○）完成和解調件（一）（二）後即代冠羿工程公司應給付對造人之一
    （甲○○）新台幣參拾萬元以兌現冠羿工程公司所開立予對造人（甲○○）之本
    票金額二分之一（新台幣參拾萬元）部分，對造人（甲○○）願將冠羿工程公司
    新台幣參拾萬之債權讓與聲請人自行向冠羿工程公司收取．．。』，被上訴人既
    已受領第三人廣一公司之清償，其對上訴人簽發之系爭本票債權，於所受清償之
    三十萬元範圍內自屬消滅，上訴人主張此部分之本票債權不存在，為有理由，應
    予准許。原審認上訴人簽發系爭本票係用以賠償被上訴人所受之損害，又無法舉
    證證明被上訴人已與廣一公司成立調解，則上訴人求為確認本票債權不存在，並
    無理由而駁回上訴人之訴，就三十萬元部分，上訴意旨指摘原判決此部分不當，
    求予廢棄改判確認系爭本票債權在三十萬元範圍內不存在為有理由，自應由本院
    予以廢棄改判如主文第二項所示。其餘部分，原審判決駁回，核無違誤，上訴意
    旨就此部分仍執陳詞，指摘原判決不當，求予廢棄判決，為無理由，應駁回其上
    訴。
四、據上論結，本件上訴為一部有理由，一部無理由，依民事訴訟法第四百三十
        六條之一第三項、第四百五十條、第四百四十九條第一項、第七十九條但書
        ，判決如主文。
中      華      民      國    八十九    年      五      月     十一     日
                                        臺灣桃園地方法院民事第二庭
~B審判長法官  黃國忠
~B法      官  游紅桃
~B法      官  劉志卿
右為正本係照原本作成
如對本判決上訴須於判決送達後廿日內向本院提出上訴狀
中      華      民      國    八十九    年      五      月    三 十一   日
~B書  記  官  顏平國


司法院資訊處製作；財團法人民間司法改革基金會備份。
